【裁判字號】    94,易,1429
【裁判日期】    950802
【裁判案由】    就業服務法
【裁判全文】
臺灣板橋地方法院刑事判決              94年度易字第1429號
公  訴  人  臺灣板橋地方法院檢察署檢察官
被      告  甲○○
選任辯護人  許瑞榮律師
            張玉希律師
上列被告因違反就業服務法案件，經檢察官提起公訴（94年度偵
字第11029 號），本院判決如后：
    主  文
甲○○違反雇主不得聘僱許可失效之外國人之規定，五年內再違
反，處有期徒刑月，如易科罰金，以銀元佰元折算壹日。
    事  實
一、甲○○前於民國91年間聘僱許可失效之泰國籍人MANOSAEN
    JEERAPHAN 及SUNGSANKHET KHAMMOON，嗣於92年10月30日經
    警查獲，並經臺北縣政府於93年1 月8 日以北府勞動字第09
    20796193號罰鍰處分書，處以甲○○罰鍰新臺幣（下同）十
    五萬元確定。甲○○明知雇主不得聘僱許可失效之外國人，
    其前自91年12月間起，即在臺北縣新莊市○○路○ 段184 號
    旁巷底左側之工廠，以每月薪資一萬八千元之代價，聘僱許
    可失效之泰國籍人SEELAR SITTHICHAI （許可期限為自89年
    11月16日起至91年11月16日止）於上址擔任機車座墊泡棉製
    作之工作，甲○○於前次遭查獲後，不思改正其行為，仍繼
    續於上址聘僱許可失效之泰國籍人SEELAR SITTHICHAI ，迄
    於93年12月26日止，嗣因93年12月26日16時許，經警在臺北
    縣中和市○○路與安平路口，查獲泰國籍人SEELAR SITTHIC
    HAI ，始經警循線查知上情。
二、案經臺北縣政政府函請臺灣板橋地方法院檢察署檢察官偵查
    起訴。
    理  由
甲、證據能力方面：
    按被告以外之人於審判中滯留國外或所在不明而無法傳喚或
    傳喚不到，其於檢察事務官、司法警察官或司法警察調查中
    所為之陳述，經證明具有可信之特別情況，且為證明犯罪事
    實存否所必要者，得為證據，刑事訴訟法第159 條之3 第3
    款定有明文。經查，證人SEELAR SITTHCHAI於本件經警查獲
    後，業於94年1 月28日遭遣返離境等情，有臺灣板橋地方法
    院檢察署洽辦公務電話紀錄表在卷可憑（見94年度發查字第
    604 號偵查卷第38頁），則證人SEELAR SITTHICHAI 於本院
    審判中即滯留國外，且所在不明而無法傳喚，而SEELAR  SI
    TTHCHAI 經警查獲後，警方依其供述，帶同SEELAR SITTHIC
    HAI 至被告處指認，並指認被告係其雇主之情，亦據證人即
    製作SEELAR SITTHICHAI 警詢筆錄之警員林伯星於偵查時具
    結證述屬實（見94年度偵字第11209 號偵查卷第17頁），則
    SEELAR SITTHICHAI 於警詢時之陳述尚難認有受何外力之干
    擾，自具有可信之特別情況，且其於警詢時係指證被告為其
    雇主，亦為證明犯罪事實之存否所必要，揆諸上開規定，SE
    ELAR SITTHICHAI 於警詢時所為之陳述，自得為證據，被告
    抗辯SEELAR SITTHICHAI 於警詢時所為之陳述無證據能力，
    無足採信。
乙、實體方面：
一、訊據被告甲○○固不諱其有在臺北縣新莊市○○路○ 段184
    號旁巷底左側之工廠工作等情，惟矢口否認有何違反就業務
    法之犯行，辯稱：伊從未聘僱泰國籍人SEELAR SITTHICHAI
    云云；惟查：
  （一）被告甲○○前於91年間聘僱許可失效之泰國籍人MANOSA
        EN JEERAPHAN及SUNGSANKHE TKHAMMOON，嗣於92年10月
        30日經警查獲，並經臺北縣政府於93年1 月8 日以北府
        勞動字第0920796193號罰鍰處分書，處以被告罰鍰十五
        萬元確定之事實，有臺北縣政府93年1 月8 日北府勞動
        字第0920796193號函附罰鍰處分書影本、外勞居留資料
        查詢─明細內容顯示畫面、現場照片影本在卷可稽（見
        94 年 度發查字第11頁至第16頁）。
  （二）復查，上揭被告自91年12月間起，在臺北縣新莊市○○
        路○ 段184 號旁巷底工廠，以每月薪資一萬八千元之代
        價，聘僱許可失效之泰國籍人SEELAR SITTHICHAI 於上
        址擔任機車座墊泡棉製作之工作等事實，已據證人SEEL
        AR SITTHICHAI 於警詢時指證歷歷（見94年度發查字第
        604 號偵查卷第20頁至第21頁），並有該泰國籍外勞至
        上址指證之照片影本、護照影本、外勞居留資料查詢─
        明細內容顯示畫面附卷可憑（見94年度發查字第604 號
        偵查卷第23頁至第27頁），參諸泰國籍人SEELAR SITTH
        ICHAI 經警查獲後，因SEELAR SITTHICHAI 之行李置於
        被告住處，由被告親自將該行李拿至警局交付予SEELAR
        SITTHICHAI等情，已據被告迭於偵查及本院審理時供明
        在卷（見94年度發查字第604 號偵查卷第20頁至第21頁
        ，及本院95年7 月19日審判筆錄第9 頁），則該泰國籍
        勞工之行李既置放於被告處，且被告於該泰國籍勞工遭
        警查獲後復親送行李至警局，倘謂被告與該泰國籍勞工
        素無瓜葛而未聘僱該泰國籍勞工，孰能置信？凡此均足
        徵被告確有聘僱泰國籍人SEELAR SITTHICHAI。
  （三）至被告聲請傳喚之證人乙○○固到庭證稱：伊認識本案
        查獲之外勞，伊曾帶該外勞至被告公司二次，問被告是
        否有缺人，但被告說公司不缺人，且因本案之外勞被查
        獲後，該外勞的朋友有拿衣物叫伊送去給本案查獲之外
        勞，但伊做生意，還要帶小孩，所以請被告幫忙送去給
        該名外勞云云（見本院95年7 月19日審判筆錄第3 頁至
        第4 頁），惟本案查獲之外勞SEELAR SITTHICHAI ，經
        警帶同至上址指認雇主時，被告畏懼成為犯罪涉嫌人，
        拒絕向警員出示證件等情，已據被告於本院審理時供明
        在卷（見本院95年7 月19日審判筆錄第9 頁），則被告
        如此戒慎，避免與該外勞有所瓜葛而成為犯罪嫌疑人，
        斷不可能僅單純因乙○○之託付而送衣物至警局予該外
        勞，證人乙○○所稱其單純請被告幫忙轉交衣物乙節，
        即難遽信，矧經本院當庭提示SEELAR SITTHI CHAI護照
        影本上之照片（見94年度發查字第604 號偵查卷第26頁
        ），供證人乙○○辨認，該照片清晰可辨，惟證人乙○
        ○卻當庭證稱：伊未看過照片上之外勞云云（見本院95
        年7 月19日審判筆錄第7 頁），是以證人乙○○所證其
        曾帶外勞SEELAR SITTHICHAI 至被告任職之公司詢問，
        並曾請被告轉交該外勞衣物乙節，尚難採信，自不能為
        被告有利之證明。
  （四）綜上，被告前揭所辯，顯係事後圖卸刑責之詞，不足採
        信。是本件事證明確，被告犯行堪以認定，應予依法論
        處。
二、按法律變更之比較適用，比較時應就罪刑有關之共犯、未遂
    犯、想像競合犯、牽連犯、連續犯、結合犯，以及累犯加重
    、自首減輕暨其他法定加減（如身分加減）與加減例等一切
    情形，綜其全部罪刑之結果而為比較；且就比較之結果，須
    為整體之適用，不能割裂分別適用各該有利於行為人之法律
    ，此即法律變更之比較適用所應遵守之「罪刑綜合比較原則
    」及「擇用整體性原則」（參照最高法院24年上字第4634號
    判例、同院27年上字第2615號判例，及最高法院95年第八次
    刑事庭會議決議）。刑法第41條、第33條業經修正，於94年
    2 月2 日經總統公布，並自95年7 月1 日起施行。經查：
  （一）修正前刑法第41條第1 項前段規定：「犯最重本刑為五
        年以下有期徒刑以下之刑之罪，而受六個月以下有期徒
        刑或拘役之宣告，因身體、教育、職業、家庭之關係或
        其他正當事由，執行顯有困難者，得以一元以上三元以
        下折算一日，易科罰金。」，而被告行為時之易科罰金
        折算標準，依95年7 月1 日修正條文施行前罰金罰鍰提
        高標準條例第2 條前段之規定（該條業經總統於95年5
        月17日公布刪除，並自95年7 月1 日失效），就其原定
        數額提高為100 倍折算1 日，則被告行為時之易科罰金
        折算標準，應以銀元100 元至300 元折算1 日，經折算
        為新臺幣後，係以新臺幣300 元至900 元折算為1 日；
        惟95年7 月1 日修正條文施行後之刑法第41條第1 項前
        段則規定：「犯最重本刑為五年以下有期徒刑以下之刑
        之罪，而受六個月以下有期徒刑或拘役之宣告者，得以
        新臺幣一千元、二千元或三千元折算一日，易科罰金。
        」，比較修正前後之易科罰金折算標準，以95年7 月1
        日修正條文施行前刑法第41條第1 項前段規定較有利於
        被告。
  （二）關於罰金刑，刑法分則編各罪所定罰金刑之貨幣單位原
        為銀元，修正前刑法第33條第5 款規定：「罰金：1 元
        （銀元）以上。」，而依罰金罰鍰提高標準條例規定，
        就72年6 月26日前修正之刑法部分條文罰金數額提高2
        至10倍，其後修正者則不提高倍數，並依現行法規所定
        貨幣單位折算新臺幣條例規定，以銀元1 元折算新臺幣
        3 元。修正後刑法第33條第5 款規定：「罰金：新臺幣
        1000元以上，以百元計算之。」，刑法第33條第5 款所
        定罰金貨幣單位經修正為新臺幣後，刑法分則各罪所定
        罰金刑之貨幣單位亦應配合修正為新臺幣，為使刑法分
        則編各罪所定罰金之最高數額與刑法修正前趨於一致，
        乃增訂刑法施行法第1 條之1 ：「中華民國94年1 月7
        日刑法修正施行後，刑法分則編所定罰金之貨幣單位為
        新臺幣。94年1 月7 日刑法修正時，刑法分則編未修正
        之條文定有罰金者，自94年1 月7 日刑法修正施行後，
        就其所定數額提高為30倍。但72年6 月26日至94年1 月
        7 日新增或修正之條文，就其所定數額提高為3 倍。」
        。從而，刑法分則編各罪所定罰金刑之最高數額，於上
        開規定修正後並無不同，惟修正後刑法第33條第5 款所
        定罰金刑最低數額，較之修正前提高，自以修正前刑法
        第33條第5 款規定有利於被告。
  （三）綜上，本件經綜合觀察全部罪刑比較之結果，依修正後
        刑法第2 條第1 項前段規定，應適用95年7 月1 日修正
        條文施行前刑法第41條第1 項前段之規定。
三、查就業服務法第63條第1 項後段所謂「5 年內再違反」，係
    指違反同法第44條或第57條第1 款、第2 款規定經罰鍰處分
    合法送達並生效後，於該罰鍰處分事後未被撤銷之前提下，
    行為人自前開違法行為被查獲日起算，5 年內再違反本法44
    條或第57條第1 款、第2 款規定而言，本件被告甲○○前於
    92年10月30日因違反不得聘僱許可失效之外國人之規定而遭
    警查獲後，5 年內再度違反相同規定，核其所為，係5 年內
    再次違反就業服務法第57條第1 款之規定，應依同法第63條
    第1 項後段論處。爰審酌被告非法僱用許可失效之外國人，
    危害主管機關對於外籍勞工之管理，嚴重影響國人就業權益
    ，且其犯後飾詞卸責，並無悔意，兼衡被告犯罪之動機、目
    的、手段等一切情狀，量處如主文所示之刑，並依95年7 月
    1 日修正條文施行前刑法第41條第1 項前段之規定諭知易科
    罰金之折算標準，以資懲儆。
據上論斷，應依刑事訴訟法第299 條第1 項前段，就業服務法第
57條第1 款、第63條第1 項後段，刑法第11條前段、95年7 月1
日修正條文施行後第2 條第1 項前段、95年7 月1 日修正條文施
行前第41條第1 項前段，95年7 月1 日修正條文施行前罰金罰鍰
提高標準條例第2 條，判決如主文。
本案經檢察官王聖涵到庭執行職務
中    華    民    國    95    年    8     月    2     日
                  刑事第十五庭  審判長法  官  林 海 祥
                                      法  官  朱 敏 賢
                                      法  官  汪 怡 君
以上正本證明與原本無異
如不服本判決應於送達後10日內向本院提出上訴狀
                                      書記官  陳 映 孜
中    華    民    國    95    年    8     月    2     日
附錄本案論罪科刑法條全文：
就業服務法第57條
雇主聘僱外國人不得有下列情事：
1 聘僱未經許可、許可失效或他人所申請聘僱之外國人。
2 以本人名義聘僱外國人為他人工作。
3 指派所聘僱之外國人從事許可以外之工作。
4 未經許可，指派所聘僱從事第四十六條第一項第八款至第十款
  規定工作之外國人變更工作場所。
5 未依規定安排所聘僱之外國人接受健康檢查或未依規定將健康
  檢查結果函報衛生主管機關。
6 因聘僱外國人致生解僱或資遣本國勞工之結果。
7 對所聘僱之外國人以強暴脅迫或其他非法之方法，強制其從事
  勞動。
8 非法扣留或侵占所聘僱外國人之護照、居留證件或財物。
9 其他違反本法或依本法所發布之命令。
就業服務法第63條
違反第44條或第57條第1 款、第2 款規定者，處新臺幣15萬元以
上75萬元以下罰鍰。5 年內再違反者，處3 年以下有期徒刑、拘
役或科或併科新臺幣120 萬元以下罰金。
法人之代表人、法人或自然人之代理人、受僱人或其他從業人員
，因執行業務違反第44條或第57條第1 款、第2 款規定者，除依
前項規定處罰其行為人外，對該法人或自然人亦科處前項之罰鍰
或罰金。


司法院資訊處製作；財團法人民間司法改革基金會備份。
